【裁判字號】    97,交聲,1528
【裁判日期】    970915
【裁判案由】    聲明異議
【裁判全文】
臺灣高雄地方法院交通事件裁定        97年度交聲字第1528號
原處分機關  高雄市政府交通局
異  議  人
即受處分人  甲○○
上列異議人因違反道路交通管理處罰條例案件，對於高雄市政府
交通局民國97年6 月23日所為之裁決（原處分案號：高市交裁字
第裁32－B00000000號），聲明異議，本院裁定如下：
    主  文
原處分關於罰鍰新臺幣肆萬伍仟元部分撤銷。
前開撤銷部分不罰。
其他異議駁回。
    理  由
一、原處分意旨略以：異議人即受處分人甲○○於民國95年10月
    28日21時40分許，騎乘車號KUZ－413號重型機車，行經高雄
    市前鎮區○○○路，因汽車駕駛人酒精濃度超過標準（經測
    得每公升1.15毫克，超過每公升0.25毫克），經警掣單舉發
    ，爰依道路交通管理處罰條例第35條第1 項第1 款規定，裁
    處受處分人罰鍰新臺幣（下同）4 萬5 千元，吊扣駕駛執照
    12個月及施以道安講習。
二、聲明異議意旨則以：異議人上開酒後駕車之交通違規行為，
    業經臺灣高雄地方法院檢察署檢察官於95年12月26日以95年
    度偵字第31517 號為緩起訴處分，並已向國庫支付5 萬元，
    詎原處分機關就同一酒後駕車行為仍裁處罰鍰4 萬5 千元、
    吊扣駕駛執照12個月及施以道安講習，有違一事不二罰之規
    定，爰依法聲明異議，請求撤銷原處分等語。
三、按汽車駕駛人，駕駛汽車經測試檢定酒精濃度超過規定標準
    者，處1 萬5 千元以上6 萬元以下罰鍰，並當場移置保管該
    汽車及吊扣其駕駛執照1 年；又汽車駕駛人，有第35條第1
    項規定之情形，應接受道路交通安全講習，道路交通管理處
    罰條例第35條第1 項第1 款、第24條第1 項第2 款分別定有
    明文。次按一行為同時觸犯刑事法律及違反行政法上義務規
    定者，依刑事法律處罰之。但其行為應處以其他種類行政罰
    或得沒入之物而未經法院宣告沒收者，亦得裁處之。前項行
    為如經不起訴處分或為無罪、免訴、不受理、不付審理之裁
    判確定者，得依違反行政法上義務規定裁處之，行政罰法第
    26條亦定有明文，已揭同一行為不受行政及刑事之雙重處罰
    即「一事不二罰」之原則。而道路交通管理處罰條例第35條
    第1 項第1 款規定，係針對行為人違反行政法上義務規定之
    行政罰，且該條例關於一行為同時觸犯刑事法律及違反行政
    法上義務規定者，並無特別規定，倘汽車駕駛人以單一酒後
    駕車行為，經測試酒精濃度超過規定標準，而同時涉有刑法
    第185 條之3 公共危險罪嫌時，道路交通管理處罰機關除有
    行政罰法第26條第1 項但書得處以其他種類行政罰者之情形
    ，方得裁處其他種類行政罰外，關於罰鍰部分，即應依行政
    罰法第26條及道路交通管理處罰條例第10條規定移送該管地
    方法院檢察署處理。且該酒後駕車之行為，除移送後有行政
    罰法第26條第2 項所定經「不起訴處分」或為「無罪」、「
    免訴」、「不受理」、「不付審理」之裁判確定等情形，得
    再依違反行政法上義務規定裁處之外，不得逕依道路交通管
    理處罰條例第35條第1 項第1 款規定裁處行為人罰鍰之行政
    罰，以符一事不二罰之原則。至於罰鍰以外之其他種類行政
    罰，例如吊扣駕駛執照、施以道路安全講習等處分，因兼具
    維護公共秩序之作用，為達行政目的，依行政罰法第26條第
    1 項但書之規定，行政機關自仍得予裁處。
四、經查：
(一)本件異議人於上開時、地酒後駕車為警查獲，經臺灣高雄地
    方法院檢察署檢察官於95年12月26日以95年度偵字第31517
    號為緩起訴處分，緩起訴期間為1 年，並命受處分人於緩起
    訴處分確定日起3 個月內，向國庫支付5 萬元，異議人並已
    於96年3 月12日向國庫支付5 萬元，緩起訴期間亦於97年2
    月5 日屆滿等情，有原處分機關97年6 月23日高市交裁自第
    裁32-B00000000號違反道路交通管理事件裁決書、95年度偵
    字第31517 號緩起訴處分書、臺灣高雄地方法院檢察署自行
    收納款項統一收據及臺灣高等法院被告前案紀錄表各1 份在
    卷可憑，堪予認定。
(二)行政罰法第26條固明定一事不二罰，依其立法理由觀之，「
    一行為同時觸犯刑事法律及違反行政法上義務規定時，由於
    刑罰與行政罰同屬對不法行為之制裁，而刑罰之懲罰作用較
    強，故依刑事法律處罰，即足資警惕時，實無為一事二罰再
    處行政罰之必要。且刑事法律處罰，由法院依法定程序為之
    ，較符合正當法律程序，應予優先適用。但罰鍰以外之沒入
    或其他種類行政罰，因兼具維護公共秩序之作用，為達行政
    目的，行政機關仍得併與裁處。」故刑罰與行政罰，其處罰
    行為人違法行為之目的相同。若依刑事法律處罰，已足資警
    惕行為人時，實無為一事二罰再處行政罰之必要。又刑事訴
    訟法第253 條之2 規定，命被告為金錢給付、勞務給付及處
    遇措施的部分，應得被告之同意（因涉及被告之人身自由及
    財產的拘束，且產生未經裁判即終局處理案件之實質效果，
    自應考慮被告之意願）。上開金錢給付、勞務提供雖均不屬
    「刑罰」性質，但實質上均係對行為人的制裁，並且也造成
    行為人財產、自由、尊嚴等權利不利的影響。故本件檢察官
    對於異議人為緩起訴處分，並命向國庫支付5 萬元，足以產
    生實質刑罰之效果，而非不起訴處分甚明。是以，本件對於
    金錢裁罰部分，已依懲罰作用較強之刑事法律制裁後，即無
    再依行政法為相同處罰之必要。
五、綜上所述，異議人因酒後駕車部分，既經臺灣高雄地方法院
    檢察署檢察官為緩起訴處分確定，依行政罰法第26條第1 項
    前段規定，即無再依道路交通管理處罰條例第35條第1 項第
    1 款裁處行政罰鍰之餘地，原處分機關未考量上情，竟仍科
    處異議人罰鍰4 萬5 千元，即有違誤，異議人就此部分聲明
    異議，為有理由，應由本院將此部分予以撤銷，並為異議人
    不罰之諭知。至於原處分裁處吊扣異議人駕駛執照12個月、
    施以道安講習部分，係屬達成遏止酒後駕車不法行為以維道
    路交通安全之行政目的而有別於罰鍰以外之其他種類行政罰
    ，依行政罰法第26第1 項但書之規定，原處分機關仍得併予
    處罰，並未違反「一事不二罰」原則，是異議人就此部分之
    異議為無理由，應予駁回。
六、據上論結，應依道路交通案件處理辦法第19條、第20條前段
    ，裁定如主文。
中    華    民    國    97    年    9     月    15    日
                    交通法庭    法  官  王靖茹
以上正本證明與原本無異。
如不服本裁定應於送達後5日內向本院提出抗告狀。
中    華    民    國    97    年    9     月    16    日
                                書記官  鍾錦祥


司法院資訊處製作；財團法人民間司法改革基金會備份。
